【裁判字號】    97,易,529
【裁判日期】    970520
【裁判案由】    傷害等
【裁判全文】
臺灣臺中地方法院刑事判決               97年度易字第529號
公  訴  人  臺灣臺中地方法院檢察署檢察官
被      告  乙○○
                      樓之1
上列被告因傷害案件，經檢察官提起公訴（九十六年度偵字第一
○三八五號），本院判決如下：
    主    文
乙○○無罪。
    理    由
一、公訴意旨略以：被告乙○○之友人即同案丁○○為設於臺中
    市○區○○路三五一號「普樂會計事務所」之負責人，與告
    訴人甲○○間因發生債務糾紛後，告訴人一直避不見面。適
    於民國九十六年四月二十日十一時許，被告在臺中縣潭子鄉
    ○○路○段十一號發現告訴人，被告因知悉告訴人積欠同案
    被告丁○○債務一事，為迫使告訴人配合前往普樂會計事務
    所處理債務，當場基於恐嚇危害安全之犯意，對告訴人恫稱
    ：「如果不去的話，就叫小弟來押你去。」等語，以此加害
    自由之事恐嚇告訴人，致其心生畏懼而生危害於安全，乃配
    合在原地等候。經被告通知同案被吽丁○○，並由蔡嘉豪（
    另經檢察官為不起訴處分）駕車搭載同案被告丁○○前往上
    址，將告訴人載往「普樂會計事務所」，被告則自行駕車前
    往，抵達後蔡嘉豪即自行外出洽公，被告即夥同同案被告丁○○、己○○、綽號「阿醜」之男子基於傷害犯意聯絡，由
    同案被告己○○動手將告訴人壓在椅子上，再與綽號「阿醜
    」之男子共同以手肘及拳頭毆打告訴人，同案被告丁○○則
    在旁幫腔助勢，對甲○○揚稱「叫你來說你不要，現在被抓
    了，由我們來處理。」等語，被告則對告訴人揚稱：「臺中
    市你不打聽看看，我們若要怎樣，你也不要再住了。」等語
    ，並要求告訴人清償欠款，致告訴人因而受有後頸部瘀傷併
    左上臂及左腕鈍挫傷等傷害。嗣因告訴人之妻適巧撥打電話
    予告訴人，經告訴人趁機告以上情，由其妻報警後，於同日
    十七時許，為警在上址查獲被告及同案被告丁○○、己○○
    等人（被告與同案被告丁○○、己○○傷害部分業據撤回告
    訴，已另為不受理判決）。因認被告所為，係犯刑法第三百
    零五條之恐嚇危害安全罪嫌云云。
二、按犯罪事實應依證據認定之，無證據不得認定犯罪事實；不
    能證明被告犯罪者，應諭知無罪之判決，刑事訴訟法第一百
    五十四條第二項、第三百零一條第一項分別定有明文。又認
    定不利於被告之事實，須依積極證據，苟積極證據不足為不
    利於被告事實之認定時，即應為有利於被告之認定，更不必
    有何有利之證據；事實之認定，應憑證據，如未能發現相當
    證據，或證據不足以證明，自不能以推測或擬制之方法，以
    為裁判之基礎（最高法院三十年上字第八一六號、四十年臺
    上字第八六號判例可資參照）。次按刑事訴訟法第一百六十
    一條已於九十一年二月八日修正公布，修正後同條第一項規
    定：檢察官就被告犯罪事實，應負舉證責任，並指出證明之
    方法。因此，檢察官對於起訴之犯罪事實，應負提出證據及
    說服之實質舉證責任。倘其所提出之證據，不足為被告有罪
    之積極證明，或其闡明之證明方法，無從說服法官以形成被
    告有罪之心證，基於無罪推定之原則，自應為被告無罪判決
    之諭知（最高法院九十二年臺上字第一二八號判例意旨足參
    ）。
三、公訴人認被告乙○○涉犯恐嚇危害安全罪嫌，無非以證人即
    告訴人甲○○之證述、本票一紙為其主要之論據。訊據被告
    乙○○固承認其有於上述時間，在上開地點遇見告訴人，並
    打電話給丁○○之事實，惟否認有何恐嚇危害安全犯行，辯
    稱：當天去買早餐，沒有帶手機，遇到告訴人，我告訴他丁○○在找他，他說他手機打不出去，所以就到管理室去打電
    話給丁○○，丁○○來之後，我就回我樓上家裡睡覺，我並
    沒有向告訴人說上開恐嚇言語等語。經查：
（一）證據能力部分：
  １、按被告以外之人於審判外之陳述，雖不符刑事訴訟法第一
      百五十九條之一至第一百五十九條之四之規定，然經當事
      人於審判程序同意作為證據，法院審酌該言詞陳述作成時
      之情況，認為適當者，亦得為證據；當事人、代理人或辯
      護人於法院調查證據時，知有刑事訴訟法第一百五十九條
      第一項不得為證據之情形，而未於言詞辯論終結前聲明異
      議者，視為有前項之同意，刑事訴訟法第一百五十九條之
      五定有明文。核其立法意旨，在於傳聞證據未經當事人之
      反對詰問予以核實，原則上先予排除。惟若當事人已放棄
      反對詰問權，於審判程序中表明同意該等傳聞證據可作為
      證據；或於言詞辯論終結前未聲明異議，基於尊重當事人
      對傳聞證據之處分權，暨證據資料愈豐富，愈有助於真實
      發見之理念，且強化言詞辯論主義，使訴訟程序得以順暢
      進行，上開傳聞證據亦均具有證據能力。
  ２、查本案採為判決基礎之同案被告丁○○、證人蔡嘉豪警詢
      及偵訊之陳述，係審判外之言詞或書面陳述，固屬傳聞證
      據，惟被告就該審判外之陳述，及就本案採為判決基礎之
      文書資料，未曾於言詞辯論終結前爭執其證據能力或聲明
      異議，本院審酌上開陳述作成時之情況，並無違法取證之
      瑕疵，認以之作為證據為適當，揆諸上開規定，該等審判
      外之陳述及文書資料均有證據能力。
（二）實體部分
  １、被告乙○○之友人丁○○為設於臺中市○區○○路三五一
      號「普樂會計事務所」之負責人，與告訴人間因發生債務
      糾紛，適於九十六年四月二十日十一時二分許，被告在臺
      中縣潭子鄉○○路○段十一號「新中元年」大樓內遇到告
      訴人，被告因知悉告訴人積欠丁○○債務，遂於同日十一
      時十一分許與告訴人一同至該大樓管理室借用電話通知丁○○後，嗣於同日十一時四十二分許，由蔡嘉豪駕車載丁○○至該處載告訴人前往「普樂會計事務所」等情，為被
      告所不否認，核與告訴人指訴及證人蔡嘉豪、同案被告丁○○供述之情節相符，並有本票一紙、位置圖一張、「新
      中元年」大樓監視翻拍照片七十三張（見警卷第三九、四
      一頁、本院卷第三八至五六頁）附卷可證。
  ２、本件之爭點乃在於，被告於上開時地是否有對告訴人口出
      ：「如果不去的話，就叫小弟來押你去。」、「臺中市你
      不打聽看看，我們若要怎樣，你也不要再住了。」，以此
      加害生命、身體之事，恐嚇告訴人之行為？茲分述如下：
    (一)按告訴人之告訴，本以使被告受刑事追訴為目的，故其陳
      述是否與事實相符，自應調查其他證據，以資審認，苟其
      所為攻擊之詞，尚有瑕疵，則在此瑕疵未予究明以前，即
      不能遽採為斷罪之基礎（有最高法院六十九年度臺上字第
      一五三一號、八十三年度臺上字第八一六號判決要旨可資
      參佐）。
    (二)查告訴人於九十六年四月二十日警詢時證述：我在九十
      六年四月二十日早上，在臺中縣潭子鄉○○路○段十一號
      「新中元年」大樓樓下，遇到綽號「小胖」之被告，雙方
      為了之前強押我簽本票的事，被告叫我要和他去「普樂會
      計事務所」處理，並說「如果我不去的話就叫小弟來押我
      去」，就開始打電話給他的小弟「阿和」（即同案被告己○○）及「阿醜」，約二十分鐘後，同案被告丁○○就和
      蔡嘉豪開車前來，他們不讓我開自己的車子，被告就和同
      案被告丁○○及蔡嘉豪強押我上他們的車，把我押到「普
      樂會計事務所」，到了「普樂會計事務所」後我就看到同
      案被告己○○和「阿醜」在那裡了，同案被告己○○和「
      阿醜」就限制我坐在最內角的沙發，他們就逼問我家裡及
      家人的住址、電話等等資料，我如果不回答或是我多說話
      ，「阿和」及「阿醜」就會對我拳打腳踢，造成我多處內
      傷，後來因為我太太打電話給我，我告訴她我遭人押走，
      我太太才報案的，我說電話時說遭人押走，「阿和」、「
      阿醜」聽到後又毆打我，後來警方到了後，「阿醜」就趁
      機溜走了（見警卷第十八至十九頁）。於九十六年七月
      十七日偵訊時證述：因為之前我有簽立本票給同案被告丁○○，於九十六年四月二十日當天早上，因為我剛好要至
      現場仲介房屋，之後，他們就直接取走我的行動電話，我
      無法打，之後，他們說叫我不要閃，不然他們說臺中會讓
      我住不下去，這是被告說的，之後我被帶進去同案被告丁○○辦公室，當時還有蔡嘉豪在場，當時我並無同意跟他
      們回去，是因為他們恐嚇我，同案被告丁○○說我不去也
      不行，我要開我的車同案被告丁○○也不讓我開，一定要
      坐他的車，我逼不得已才跟他們去，而被告之後才到。到
      辦公室已經有二名年輕人在那邊等，同案被告己○○就把
      我壓在椅子上，用手肘及拳頭打我，另一名年輕人則對我
      拳打腳踢，我後來打電話給我太太，她隨即報警處理，我
      呆在那邊從早上十點多一直到凌晨一點多才給我打電話，
      後來是警方過來辦公室，被告還說「臺中市你不打聽看看
      ，我們若要怎樣，你也不要再住了」等語（見偵查卷第三
      四至三五頁），固指證被告先後在「新中元年」大樓及「
      普樂會計事務所」有對其出言恐嚇之情形。
    (三)然查：
      證人廖耀中於本院九十七年四月八日審理時證述：我從
        九十五年過年完開始作保全，至今已經兩年多，九十六
        年四月在壹鈞保全公司擔任保全的機動人員代班，我剛
        開始到公司上班時曾在中縣潭子鄉○○路○段十一號「
        新中元年大樓」擔任保全一個月，後來才擔任機動代班
        ，無固定地點。在「新中元年大樓」擔任保全時曾見過
        被告，他有時會拿錢來換用來打電話或投飲料。九十六
        年四月二十日被告有與一位非新中元年大樓住戶到管理
        室借電話，，當天是我值班，當天早上有一位訪客（
        即告訴人），他向我換完證件後，我們都會注意訪客的
        一舉一動，從監視畫面看到該男子走到電梯時，剛好碰
        到被告，當時兩人就像朋友一樣聊天，  是我親眼從監
        視畫面看的。後來就到管理室來說要換錢打電話，我沒
        有聽到他們說什麼，在打電話的期間，有看到他們兩人
        聊的還蠻開心的樣子，電話是被告打的，訪客有沒有打
        電話我沒有注意到，因為時間有點久了，所以不太記得
        。打完電話後看到被告去投兩瓶飲料，兩人各喝一瓶，
        然後兩人一邊走一邊聊的走到大門，大約過一兩分鐘左
        右，被告就從大門走回社區了。因為攝影機沒有聲音，
        但我從他們打電話、投飲料的期間並沒有發現有任何不
        愉快的感覺等語（見本院卷第六五頁背面至六六頁背面
        ）。若被告確有向告訴人恫稱：「如果不去的話，就叫
        小弟來押你去。」等語，使告訴人有受威脅而心生恐懼
        感，其在該大樓中庭之公共空間，要他人求救並非不可
        能，甚至其隨後與被告至管理室打電話時，亦可趁隙離
        去，或請管理員報警，然其竟均未為任何求救之舉措施
        ，已與常情有違；況依證人廖耀中上開證述可知，告訴
        人與被告相遇至離去為止，並無不快之情形，是告訴人
        之指訴已難遽予採信。
      再證人即臺中市警察局第二分局文正派出所警員林其正
        於本院九十七年三月十三日審判時證述：九十六年四月
        二十日有到臺中市○區○○路三五一號的「普樂會計事
        務所」，因為當天我值線上巡邏勤務，在十五點二十二
        分接獲勤務指揮中心的調派，因報案人王美琪小姐說他
        先生即告訴人被強押到「普樂會計事務所」，所以我與
        另一名警員趕到現場處理，約十五點二十六分到達現場
        ，該事務所是一般路邊的透天，因那邊停車不方便，所
        以就停在距離約十公尺左右的路上，到達時由王美琪先
        與我們打招呼，與我們一起走過去「普樂會計事務所」
        ，到達時普樂會計事務所有落地紗門，紗門關著，玻璃
        門開著，到事務所門口時，告訴人一邊講手機一邊開門
        出來告訴我們說是他請他太太報案的，我們就與告訴人
        進去瞭解是何情形，進入後，事務所內有同案被告丁○○、己○○、證人蔡嘉豪、同案被告丁○○的同居人丙○及普樂會計事務所的小姐，當時是靠近門處有椅子與
        泡茶的桌子，同案被告丁○○、己○○坐在靠近門附近
        的椅子上泡茶。告訴人在當場說同案被告丁○○、己○○、綽號阿醜三人要他坐在現場討論債務的問題，說該
        三人有叫他寫他親友的電話及住址，他如果不講的話，
        該三人就會對他拳打腳踢，因為本案是從臺中縣警局通
        報過來的，所以我們有問告訴人是從何處被押過來「普
        樂會計事務所」，告訴人說是在潭子的新中元年那邊，
        我問同案被告丁○○是否認識被告，他說認識，我才請
        他打電話給被告過來現場後，我們將被告及同案被告丁○○、己○○帶回派出所等語（見本院卷第三四至三五
        頁）。則依證人林其正證述到場之情形，被告於警員到
        達時並未在場，是同案被告丁○○依警員之要求，打電
        話通知被告到「普樂會計事務所」，核與同案被告己○○於警詢及偵訊中供述當天在「普樂會計事務所」之人
        ，並無被告一節相符；參以證人戊○○○○到達「普樂
        會計事務所」時，是告訴人自行開門出來，神色看起來
        還算鎮定，當時告訴人穿短袖，外觀沒有明顯的傷痕一
        節，亦據證人林其正證述明確（見本院卷第三五頁），
        衡情，苟告訴人確在「普樂會計事務所」遭被告等人或
        出言恐嚇，或出手毆打，實難想像其在如此緊急之情形
        下，尚能自由講電話，並自行到屋外迎接警員，而毫無
        驚慌之情，故告訴人除證述被告有在場之情節，與證人
        林其正證述之情節不符外，亦有上述不合常情之處，從
        而告訴人指訴被告於上述時間，在「普樂會計事務所」
        向其恫稱「臺中市你不打聽看看，我們若要怎樣，你也
        不要再住了」等語，究否屬實，亦非無疑。
      又依上開被告提出之「新中元年」大樓案發當日，被告
        在大樓內遇告訴人，至告訴人與同案被告丁○○離去期
        間之監視器翻拍照片，可知被告與告訴人在電梯外相遇
        時，告訴人手中並無飲料，被告與告訴人一同至管理室
        打公用電話時，並持續相互交談，被告打完電話後，告
        訴人手中已多出一罐裝飲料，待同案被告丁○○、蔡嘉
        豪到達後，被告與告訴人、同案被告丁○○、證人蔡嘉
        豪一同出該大樓門口，渠四人在騎樓下行走，同案被告
        丁○○走在最前面，告訴人與被告走中間，證人蔡嘉豪
        走在最後面，四人相互間均留有一段間隔，之後，僅被
        告一人走回該大樓，可知，被告確實未與告訴人一同前
        往「普樂會計事務所」，亦無強押告訴人之情形，從而
        告訴人之指訴顯係過於誇大，而有與事實不符之重大瑕
        疵，無足採信。
    (四)由上開公訴人所舉之各項證據，僅能證明被告與告訴人在
      「新中元年」大樓相遇後，被告曾通知同案被告丁○○前
      往該大樓與告訴人見面，告訴人並曾與同案被告、證人蔡
      嘉豪前往「普樂會計事務所」之事實，但無從證明被告於
      上開時地有以上開加害生命、身體之事，恐嚇告訴人之行
      為。
  ３、綜上所述，本件並無積極證據足證被告有為本件恐嚇之犯
      行，此外，復查無其他積極證據足證被告有何恐嚇之犯行
      ，揆諸前開說明，既不能證明被告犯罪，即應為被告無罪
      之諭知。
據上論斷，應依刑事訴訟法第二百八十四條之一、第三百零一條
第一項，判決如主文。
本案經檢察官庚○○到庭執行職務。
中    華    民    國    97    年    5     月    20    日
                  刑事第九庭    法  官  莊秋燕
如不服本判決，應於收受送達後十日內向本院提出上訴書狀（應
敘述具體理由並附繕本）。
上訴書狀如未敘述理由，應於上訴期間屆滿後二十日內補提理由
書於本院。
                                書記官  顏督訓
中    華    民    國    97    年    5     月    20    日


司法院資訊處製作；財團法人民間司法改革基金會備份。
